臺灣桃園地方法院刑事判決　　　　　　 96年度簡上字第125號
上　訴　人
即　被　告　乙○○
上列被告因妨害名譽案件，不服中華民國95年12月20日本院95年
度壢簡字第2094號第1 審刑事簡易判決（聲請簡易判決處刑案號
：95年度偵字第7968號），提起上訴，本院管轄之第2 審合議庭
判決如下：
    主  文
原判決撤銷。
乙○○散布文字，指摘足以毀損他人名譽之事，處拘役伍拾日，
如易科罰金，以銀元參佰元即新臺幣玖佰元折算壹日。緩刑貳年
，緩刑期內付保護管束。
    事  實
一、乙○○與甲○○原為夫妻（其二人具有家庭暴力防治法第三
    條第一款之家庭成員關係），甲○○為長庚大學之軍訓教官
    ，乙○○因與甲○○感情不睦，竟意圖散布於眾，於民國九
    十四年十月間某日，在桃園縣龜山鄉長庚醫護新村之社區公
    車站公告欄上，張貼內容為「教官室內有位自許武則天後代
    之教官，許多人都想聽他的故事，此人性格愛情色，喜歡將
    精液射擊妻子全身，讓妻子難堪痛苦，還要妻子假以叫床聲
    以錄音為由之喜好，折磨妻子，讓妻子不得已患焦慮症、厭
    食症、恐慌症精神官能症．．．94.9.25 妻子想回家拿衣物
    ，他們並沒有離婚，沒有想到遭到甲○○．．．毆打，法院
    並沒有判決任何分居狀，甲○○並且將他趕走，不讓他拿冬
    天的衣物」等文字，同時在前開文字旁張貼甲○○之戶籍謄
    本及乙○○之身分證影本，散布指摘上揭足以毀損甲○○名
    譽之事，供進出該處社區之不特定民眾觀覽。
二、案經甲○○訴由桃園縣政府警察局龜山分局報請臺灣桃園地
    方法院檢察署檢察官偵查後聲請以簡易判決處刑。
    理  由
一、訊據被告乙○○矢口否認上揭犯行，辯稱：上開文字並非伊
    書寫，因為伊書讀的不多，不可能寫出那樣的文章云云。惟
    查，被告於檢察官訊問時業已坦承上開書信是伊寫的，伊是
    要教訓甲○○，讓人知道甲○○多麼卑劣，且伊知道上開書
    信足以貶損甲○○之名譽等情不諱（見偵卷第五八頁），核
    與告訴人甲○○於檢察官訊問時證述之情節相符，並有張貼
    在不特定多數人得以共見之桃園縣龜山鄉長庚醫護新村之社
    區公車站公告欄內如事實欄一所載內容之書信及現場照片五
    幀在卷可佐（見發查卷第二八、三○、三一頁），足見告訴
    人甲○○前揭證述顯非子虛。又被告雖於本院審理時供述渠
    沒有讀過什麼書云云，惟被告於警詢時供述渠為高中畢業等
    語（見偵卷第二頁），且上開書信內容，涉及配偶間極為私
    密之情事，並附上相關之身分證明文件，益見係被告所為，
    足認被告於檢察官訊問時坦承係伊書寫等情，實堪信憑。從
    而，被告上揭辯解，無非係畏罪卸責之詞，不足採信。本件
    事證明確，應依法論科。
二、按被告行為後，刑法部分條文業於九十四年二月二日經總統
    以華總一義字第○九四○○○一四九○一號令修正公布，並
    於九十五年七月一日施行，參酌最高法院九十五年五月二十
    三日刑事庭第八次會議決議意旨，修正後刑法第二條第一項
    之規定，係規範行為後法律變更所生新舊法律比較適用之準
    據法，於修正後刑法施行後，應適用修正後刑法第二條第一
    項之規定，為「從舊從輕」之比較，本案涉及法律變更之部
    分如下：
（一）被告行為後，刑法第三十三條第五款業已修正規定「罰金
      ：新臺幣一千元以上，以百元計算之。」，與修正前刑法
      第三十三條第五款規定「罰金：一元（按係銀元，折算為
      新臺幣三元）以上。」不同。比較新舊法結果，以舊法較
      有利於行為人，新法並無對被告較為有利之情形。
（二）被告行為後，罰金罰鍰提高標準條例第二條業已刪除，而
      刑法第四十一條第一項前段關於易科罰金之折算標準已由
      舊法之以銀元一百元、二百元、三百元折算一日修正為以
      新臺幣一千元、二千元、三千元折算一日，因屬科刑規範
      事項之變更，其折算標準為裁判時所應諭知，自有就新舊
      法規定比較之必要，經比較新舊法結果，以被告行為時之
      舊法較為有利於被告，新法並無對被告有較為有利之情形
      ，上開修正部分自應依修正後刑法第二條第一項前段之規
      定，適用行為時法（至於刑法第三百十條第二項加重誹謗
      罪法定罰金刑之貨幣單位及數額，依修正後刑法施行法第
      一條之一第一項、第二項前段規定修正貨幣單位為新臺幣
      ，數額則提高為三十倍，與修正前之貨幣單位以銀元計算
      ，並依罰金罰鍰提高標準條例第一條前段之規定就其原定
      數額提高十倍後，再將銀元換算為新臺幣之比較結果，修
      正前後本罪法定罰金刑之最高度輕重相同，對被告並無有
      利、不利之情形，即無比較之問題，尚非刑法第二條第一
      項所指之法律變更，此部分應依一般法律適用原則，適用
      裁判時法（最高法院九十五年十一月七日刑事庭會議決議
      參照）。
三、核被告所為，係犯刑法第三百十條第二項之加重誹謗罪，被
    告與告訴人具有前述之家庭成員關係，被告係對於家庭成員
    即對告訴人故意實施精神上不法侵害之家庭暴力行為，且已
    成立上開加重誹謗罪，應屬家庭暴力防治法第二條第二款所
    稱之家庭暴力罪，併予敘明。原審認本件被告事證明確，予
    以論罪科刑，固非無見。惟查，原判決既認被告所犯係刑法
    第三百十條第二項之加重誹謗罪，並於理由及據上論斷欄均
    係引用該條文為依據，然主文卻諭知同法第三百十條第一項
    之普通誹謗罪，自有未合。被告上訴否認犯行，雖無理由，
    然原判決既有前揭可議之處，即不得維持，自應由本院原判
    決撤銷改判。爰審酌被告之素行、犯罪動機、目的、手段、
    所生之危害及犯後之態度等一切情狀，量處如主文第二項所
    示之刑，並依修正前刑法第四十一條第一項前段、修正前罰
    金罰鍰提高標準條例第二條之規定，諭知易科罰金之折算標
    準，以示懲儆。末查被告前未曾因故意犯罪受有期徒刑以上
    刑之宣告，此有臺灣高等法院被告前案紀錄表在卷可按，因
    一時失慮，偶罹刑典，且告訴人甲○○於本院審理時亦陳明
    願給予被告緩刑自新之機會等語（見本院卷第二四頁），足
    見其經此刑之宣告後，應知警惕而無再犯之虞，本院因認前
    開所宣告之刑以暫不執行其刑為當，參酌前揭最高法院刑事
    庭會議決議意旨（按即關於緩刑之宣告，應適用裁判時即修
    正後之規定），依修正後刑法第七十四條第一項第一款之規
    定，宣告緩刑二年，並依家庭暴力防治法第三十八條第一項
    之規定，諭知在緩刑期內付保護管束，用啟自新。
據上論斷，應依刑事訴訟法第四百五十五條之一第三項、第三百
六十九條第一項前段、第三百六十四條、第二百九十九條第一項
前段，修正後刑法第二條第一項前段，刑法第三百十條第二項，
修正前刑法第四十一條第一項前段，修正後刑法第七十四條第一
項第一款，家庭暴力防治法第三十八條第一項，修正前罰金罰鍰
提高標準條例第二條，刑法施行法第一條之一第一項、第二項前
段，判決如主文。
本案經檢察官楊挺宏到庭執行職務。
中　　華　　民　　國　　96　　年　　4 　　月　　17　　日
                  刑事第八庭  審判長法　官　曾家貽
                                    法  官  陳彥宏
                                    法  官  吳為平
以上正本證明與原本無異。
不得上訴。
                                    書記官  江惠婷
中　　華　　民　　國　　96　　年　　4 　　月　　18　　日
附錄論罪科刑法條：
刑法第310條
意圖散布於眾，而指摘或傳述足以毀損他人名譽之事者，為誹謗
罪，處 1 年以下有期徒刑、拘役或 5 百元以下罰金。
散布文字、圖畫犯前項之罪者，處 2 年以下有期徒刑、拘役或 1
千元以下罰金。
對於所誹謗之事，能證明其為真實者，不罰。但涉於私德而與公
共利益無關者，不在此限。
